臺灣高等法院高雄分院刑事判決　　　　 96年度上訴字第726號
上　訴　人
即　被　告　丁○○
選任辯護人　薛西全律師
上　訴　人
即　被　告　甲○○
上列上訴人因妨害自由等案件，不服臺灣高雄地方法院民國94年
度訴字第3456號中華民國96年1 月12日第一審判決（起訴案號：
臺灣高雄地方法院檢察署94年度偵字第10927 、12566 號，追加
起訴案號: 同署95年度偵字第4846號），提起上訴，本院判決如
下：
    主  文
原判決關於丁○○部分撤銷。
丁○○共同以強暴、脅迫方法使人行無義務之事，累犯，處有期
徒刑壹年捌月。
其他上訴駁回。
    事  實
一、丁○○曾於民國92年間，因侵占案件，經法院判處有期徒刑
    4 月確定，並於93年4 月2 日執行完畢。甲○○於89年間，
    因重利案件，經法院判處有期徒刑5 月確定，並於89年12月
    14日執行完畢。詎均不知悔改，緣丁○○於94年3 、4 月間
    ，至高雄市新興區○○○街158 號5 樓A 室甲○○開設之賭
    場，以玩賭「梭哈」之方式賭博財物，賭輸新台幣（下同）
    150 萬元，嗣因丁○○友人向其告知，賭客丙○○、戊○○
    於對賭過程中，曾相互敲桌提醒，有詐賭嫌疑，丁○○自覺
    權益受損，並認為賭場主持人甲○○亦牽涉其中，乃決意討
    回遭詐騙之賭款。丁○○於94年4 月8 日晚上7 時許，夥同
    友人乙○○、楊高雄、蔣憲智（業經原審法院判處罪刑確定
    ）及其餘姓名年籍不詳之成年男子共約10人，共同基於以強
    暴、脅迫方式使人行無義務之事及妨害人行使權利之犯意聯
    絡，分持鋁棒、刀械進入上開賭場，適時該賭場已有戊○○
    、蔡子健、王春田、甲○○在賭檯上賭博財物，丁○○見狀
    ，遂喝令不准繼續賭博，並命甲○○以邀約聚賭為由，撥打
    電話誘騙丙○○至賭場，丙○○到達現場後，見現場氣氛不
    對，表明其身上未帶現金不想賭博，丁○○即指示在場不詳
    姓名之成年男子持鋁棒毆打丙○○，並將丙○○領往賭檯旁
    就坐，由丁○○在牌桌上擺出其認為先前遭詐賭之牌面，要
    求在場之人判斷該牌面是否有異，並詢問戊○○、丙○○於
    賭博時，是否有敲打賭檯通風報信之情，經戊○○、丙○○
    坦承曾敲打賭檯後，丁○○認其2 人坦承詐賭，乃與乙○○
    、楊高雄、蔣憲智及姓名年籍不詳之成年男子數名，分持鋁
    棒及以拳腳毆打丙○○、戊○○2 人，此時甲○○身為賭場
    主持人，因恐丁○○誤會其與戊○○、丙○○彼此勾結詐賭
    ，為表明立場，亦單獨基於傷害之犯意，以手腳踢打丙○○
    ，並持賭場之椅子砸向丙○○之身體。丙○○因遭多人毆打
    而受有右耳部血腫瘀清、右肩部淤青腫、左肩挫傷、背部多
    處挫傷、紅腫、後枕部挫傷血腫等傷害；戊○○則受有左背
    部挫傷、後枕部血腫之傷害。丁○○見丙○○、戊○○承認
    詐賭後，認此詐賭事件係在甲○○主持之賭場發生，甲○○
    亦應負責處理，丁○○乃要求甲○○、丙○○、戊○○3 人
    交出現金150 萬元以賠償其所受損失，並向渠等恫稱：如不
    交付金錢，要將手剁掉等語，致其3 人因此心生畏懼，惟丙○○因隨身未帶現金，致未交出任何金錢，丁○○因而未得
    逞；而戊○○將其所有35萬元交出置於賭檯之上；甲○○則
    自現場友人黃秀美處，取回其委託黃秀美暫為保管之34萬元
    ，連同賭檯上戊○○交出之35萬元暨其他賭客王春田等人留
    在賭檯上之現金10餘萬元，共湊得84萬元現金交予丁○○；
    丁○○以上開方式使甲○○、丙○○、戊○○行無義務之事
    ，並妨害其他賭客王春田等人行使該賭檯上現金之權利。然
    丁○○認其遭詐賭之金額未完全獲得補償，遂命丙○○、戊○○及甲○○繼續撥打電話找人籌錢，嗣甲○○覓得不詳姓
    名年籍綽號「小馬」之友人，於電話中向丁○○保證由其負
    責清償剩餘款項，經丁○○同意後始率領眾人離去。此時甲○○因認丙○○、戊○○詐賭事件，連累其受害，乃另基於
    以脅迫使人行無義務之事之犯意，要脅丙○○、戊○○簽立
    150 萬元本票，賠償其所受損失，並恫嚇稱：如不簽立本票
    ，就不放其等離去等語，致丙○○被迫簽立75萬元本票，戊○○因已支付35萬元，故僅被迫簽立40萬元本票，均交予甲○○，甲○○始讓其2 人離去。嗣因丙○○、戊○○不甘受
    損，於94年4 月21日報警處理，丁○○、甲○○則分別於94
    年5 月11日及同年月29日到案，因而循線查獲上情。
二、案經丙○○、戊○○訴由高雄市政府警察局三民第一分局報
    請臺灣高雄地方法院檢察署檢察官偵查後起訴及追加起訴。
    理  由
一、證據能力部分：
  (一)被告甲○○於檢察官偵查中所為關於被告丁○○之陳述，及
    證人戊○○於檢察官偵查中之陳述，已依法具結，渠等並於
    原審到庭作證，經被告行使詰問權，被告甲○○及證人戊○○未曾提及檢察官在偵查時有不法取供之情形，被告丁○○
    、甲○○亦未釋明上開陳述有顯不可信之情況，依刑事訴訟
    法第159 條之1 第2 項規定，被告甲○○及證人戊○○於偵
    查中經具結之證言具有證據能力。
  (二)按被告以外之人於審判中死亡者，其於檢察事務官、司法警
    察官或司法警察調查中所為之陳述，經證明具有可信之特別
    情況，且為證明犯罪事實之存否所必要者，得為證據。刑事
    訴訟法第159 條之3 定有明文。本件證人王春田曾於警詢中
    以被害人之身分為陳述，惟其於審理時已死亡，業據證人戊○○、被告甲○○分別於原審及本院陳明，而證人王春田上
    開於警詢中之陳述，並無任何證據顯示非出於其自由意思所
    為，且其陳述之內容核與證人戊○○、蔡子建於原審證述之
    情節相符，客觀上具有可信之特別情況，且為證明犯罪事實
    所必要，依上開說明，證人王春田於警詢中之陳述，自具有
    證據能力。
二、訊據被告丁○○對於曾至甲○○開設之前揭賭場賭博，輸款
    150 萬元，因懷疑遭丙○○、戊○○詐賭，乃夥同乙○○、
    楊高雄、蔣憲智等人於前揭時間至賭場理論，嗣經甲○○同
    意賠償其84萬元等情，惟矢口否認有何強制犯行，辯稱：我
    們沒有攜帶鋁棒、刀械進入賭場，也沒有傷害並恐嚇要脅丙○○、戊○○賠償，我只要求甲○○賠償150 萬元，經甲○○同意，自願賠償我84萬元，我沒有強迫他云云。另訊之被
    告甲○○亦坦承被告丁○○曾於上揭時間糾眾至其賭場理論
    遭詐賭一事，惟矢口否認有何傷害及強制犯行，辯稱：當天
    我看見丙○○被人持椅子揮打，我怕丙○○的頭部被打中，
    才衝上前去將椅子搶下，之後丁○○要在場之人交出現金，
    並派小弟將每個人皮包都打開，將錢全部取走，丁○○走後
    ，因為丙○○、戊○○已承認詐賭，我告訴他們應負責賠償
    ，他們乃自願簽立本票，我沒有脅迫他們云云。經查：
  (一)被告丁○○先於上開時地，在被告甲○○開設之賭場賭輸15
    0 萬元，因懷疑同桌之賭客丙○○、戊○○詐賭，乃於案發
    時間，夥同乙○○、楊高雄、蔣憲智等人，前往該賭場理論
    ，並擺出其認為遭詐賭之牌局，邀集丙○○、戊○○、被告
    甲○○及在場其他人評論，經丙○○、戊○○承認其2 人與
    被告丁○○同桌賭牌時曾敲打桌面，被告丁○○遂認為丙○○、戊○○承認詐賭等情，業據被告丁○○供認不諱，並經
    被告甲○○及證人丙○○、戊○○分別於偵查及原審指證明
    確（見偵查卷B2第73至75頁、偵查卷B1第166 至168 頁、原
    審卷C2第144 頁、原審卷C1第278 至289 、266 至277 頁）
    ，核與在場證人李維年證稱：我在賭場下開設咖啡屋，當時
    我至賭場送飲料，被告丁○○有在賭檯上擺出牌局，問我是
    否有詐賭，因為我不是賭客，不予置評，我在那裡待了十幾
    分鐘即離去等語（見原審卷2 第105 頁）及證人胡明福證稱
    ：案發時，我至被告甲○○開設之賭場欲清償賭債，當時看
    到很多人在現場，因為我一週前曾和丁○○、丙○○及戊○○一起玩牌，被告丁○○看到我來後，要我作證一週前我們
    賭梭哈翻出桌面牌的情形，丁○○還問我當時丙○○有無敲
    桌子的動作，因為我在該局是處於出局的狀態，故對丙○○
    有無敲桌子並不清楚，只能依照擺出的牌面作確定等語相符
    （見原審卷2 第99頁），此部分堪信為真實。
  (二)被告丁○○等人係分持鋁棒及刀械前往上開賭場等情，已經
    證人丙○○、戊○○於原審結證明確。又被告丁○○等人於
    質問丙○○、戊○○是否詐賭之過程中，曾持鋁棒及徒手毆
    打丙○○、戊○○一情，則經證人丙○○、戊○○、蔡子建
    、甲○○於原審證述綦詳（見原審卷C1第289 至292 頁）；
    另被告甲○○於混亂中，亦以手腳踢打丙○○，並持賭場之
    椅子砸向丙○○之身體等事實，復經證人丙○○、戊○○、
    胡明福於原審指證一致；而證人丙○○、戊○○受有如事實
    欄所載傷害，則有高雄市立聯合醫院診斷證明書2 紙在卷可
    參（見警卷A1第41、42頁）；此部分應可認定。被告丁○○
    否認持鋁棒、刀械進入賭場及傷害丙○○、戊○○，被告甲○○否認傷害丙○○，均係卸責之詞，不足採信。
  (三)被告丁○○於丙○○、戊○○承認於賭博過程中曾敲打桌面
    後，即認為丙○○、戊○○2 人承認詐賭，遂要求丙○○、
    戊○○及賭場負責人即被告甲○○交出身上財物，賠償其所
    受損失150 萬元，復恫嚇稱：如果不拿錢出來處理，要將你
    們手剁掉等語，戊○○因此被迫將其所有35萬元，交出置於
    賭檯上，丙○○因未攜帶現金而未交出錢財，被告甲○○則
    向在場之黃秀美取回其先前委託保管之34萬元，將該34萬元
    交出並放置在賭檯上，嗣由被告甲○○將賭檯上其所交出之
    34萬元及被告戊○○交出之35萬元，連同賭客王春田等人原
    放置在賭檯上之現金10餘萬元，合計84萬元，交予被告丁○○等情，業據被告甲○○及證人戊○○、丙○○、蔡子建分
    別於偵查及原審證述綦詳（見原審卷C1第279 、280 、290
    頁），證人王春田於警詢中亦指陳：我進入賭場後，現金約
    5 萬元，賭完十幾把後贏5 萬元，桌面上現金約10萬元，全
    數遭小四（即被告丁○○）取走，小四將賭場內之現金84萬
    元拿走離開等語（見警詢卷A1第32頁），參諸被告丁○○亦
    坦承自該賭場取走84萬元等情不諱，足見證人丙○○、戊○○、蔡子建、王春田及被告甲○○等人之陳述應屬真實可信
    。再被告丁○○取得84萬元現金後，因認遭詐賭金額未完全
    獲償，復要求丙○○、戊○○及被告甲○○繼續籌錢，嗣由
    被告甲○○聯絡不詳姓名年籍綽號「小馬」之友人，由其向
    被告丁○○保證負責清償剩餘款項，被告丁○○始率眾離去
    等情，已經被告丁○○、甲○○供陳一致，核與證人丙○○
    、戊○○證述之情相符，此部分亦堪認定。被告丁○○否認
    要脅被告甲○○及丙○○、戊○○等人交付錢財，所辯前揭
    情詞，應係飾卸之詞，委無可信。
  (四)被告丁○○係因懷疑丙○○、戊○○詐賭始要求丙○○、戊○○及被告甲○○賠償其損失之賭資150 萬元等情，業如前
    述，證人丙○○、戊○○於原審作證時雖否認有詐賭情事，
    惟其2 人於原審均坦承曾與被告丁○○同桌玩賭梭哈，且丙○○確有敲打桌面之情事等語（見原審卷1 第267 頁）。參
    合上情，按諸常理，依被告丁○○於案發時進入賭場後，經
    要求被告甲○○聯絡先前對賭之賭客丙○○到場，復擺出其
    所認遭詐賭之牌面供在場之人辨認，丙○○、戊○○當場承
    認賭博時曾敲打桌面等情以觀，被告丁○○主觀上認定丙○○、戊○○有詐賭行為，尚符情理。因此，被告丁○○不甘
    遭詐賭受損，而令丙○○、戊○○及被告甲○○交出150 萬
    元以賠償其被詐賭之損失，其主觀上之認知應係催討賭債，
    難認其具有不法所有之意圖。又其他賭客王春田等人所有之
    賭金10餘萬元，原為置放在賭檯上之現金，自難認被告丁○○有脅迫王春田等人取出身上現金交付之行為；而被告丁○○認其在被告甲○○開設之賭場遭詐賭，被告甲○○對其損
    失亦應負責，此據被告丁○○於原審供承甚明；準此，被告
    丁○○主觀上認為賭檯上之現金均屬被告甲○○之賭場所保
    管之現金，而認為應屬被告甲○○負責給付之部分，衡情亦
    無悖於常理，故被告甲○○將賭檯上屬於賭客王春田等人所
    有之現金一併點算交予被告丁○○，難認被告丁○○主觀上
    有何不法所有之意圖存在。
  (五)另被告甲○○雖指證：丁○○曾要求在場賭客將身上現金交
    出，否則每搜到10元，就要打一下，乙○○因此指揮小弟向
    現場每一人收錢，該小弟即一一去搜現場賭客之皮包，每個
    皮包都要經過丁○○確認沒錢才可以發還，現場搜出的錢共
    84萬元等語（見原審卷2 第8 頁），證人黃秀美雖亦指證：
    丁○○叫小弟檢查我們每人的皮包，要我們拿出錢來，那34
    萬元就被丁○○的小弟拿走云云（見原審卷2 第14頁）。惟
    證人胡明福於原審另證稱：丁○○雖有叫人要把錢交出來，
    但不是針對全部在場之人，而是針對當時在賭檯談事情的人
    等語（見原審卷2 第101 頁）。況且證人黃秀美另陳述其交
    出之34萬元係被告甲○○於其進入賭場後，暫時委託其保管
    者，除該筆現金外，其尚有1 萬元現金置於皮包內，並未被
    取走等情（見原審卷2 第17頁），則證人黃秀美及被告甲○○所述被告丁○○曾恐嚇在場所有賭客交出財物，被告丁○○曾指派小弟搜索現場賭客皮包云云，是否為真，即非無疑
    。再者被告丁○○及同案被告乙○○、楊高雄均始終否認有
    強迫其他賭客交付財物之情事，一致辯稱：丙○○、戊○○
    承認詐賭後，共拿出35萬元來還，甲○○也自己拿出50幾萬
    元，湊成80幾萬元交給丁○○等語。綜上各情，被告丁○○
    應無對戊○○、丙○○、王春田、被告甲○○以外之賭客恐
    嚇勒索及搜索財物之行為，否則證人黃秀美皮包內之1 萬元
    應無可能仍安然存在，被告甲○○及證人黃秀美上開證詞，
    尚難採信。
  (六)被告丁○○離開賭場後，被告甲○○復要求丙○○、戊○○
    簽立本票等情，據證人丙○○於原審證稱：丁○○走後，甲○○要我簽本票負責，我不簽，甲○○卻一直要我簽，雖沒
    有說不簽就不讓離開，但我當時感覺他就是要我簽完才能走
    ，我因為才被甲○○打完，心理覺得害怕，所以才簽本票等
    語（見原審卷1 第269 頁），證人戊○○亦於原審證稱：當
    時甲○○說詐賭的150 萬元，我和丙○○1 人要負責75萬元
    ，甲○○說不簽本票不能走，而我已經被拿走35萬元，所以
    就簽立40萬元的本票，丙○○則開立75萬元的本票等語明確
    （見原審卷1 第281 頁）。證人丙○○證稱：被告甲○○沒
    有說不簽本票不能離去等語，雖與證人戊○○所述不符，惟
    證人戊○○、丙○○係於被毆及恐嚇後，戊○○始交出35萬
    元，丙○○則因身上未帶現金而未交付現款，其2 人復於被
    告丁○○取得84萬元後被迫繼續籌錢，已如前述，可見其2
    人並非甘心樂意賠償被告丁○○，同理，其2 人應無自願簽
    發本票予被告甲○○之可能，參以被告甲○○曾踢打丙○○
    並向其丟擲椅子，足見被告甲○○對丙○○、戊○○2 人之
    態度應非友善，參以被告甲○○無端遭央損失34萬元復憂心
    日後被告丁○○再繼續向其求償，因而轉向丙○○、戊○○
    索賠，亦符常情，因此，證人戊○○證稱：被告甲○○曾恫
    嚇不簽本票不能走等語，堪予採信，證人丙○○所稱：甲○○沒有說不簽本票不能走云云，應係畏懼曾遭被告甲○○暴
    力相向所為閃避之詞，不足採信。
  (七)證人丙○○、戊○○2 人先經歷被告丁○○等人毆打並脅迫
    賠償，已心生畏懼，其2人 嗣後又遭被告甲○○留置在賭場
    內，令其2 人簽立本票，被告甲○○復恫稱如不簽立本票，
    不得離去等語，衡情，丙○○、戊○○2 人之自由意思應已
    受壓制，其2 人簽立本票應非出於自願，應可認定。雖證人
    蔡子建於原審證稱：甲○○並未對丙○○、戊○○說，不簽
    本票，不能離去云云（見原審卷1 第291 頁），惟蔡子建於
    案發時曾與被告甲○○一同要求丙○○、戊○○簽立本票等
    情，已經證人戊○○於原審證述明確，本件雖無確切之證據
    足證蔡子建與被告甲○○有共犯強制罪之意思聯絡，惟其因
    恐遭本案牽連，而有迴護被告甲○○之可能，故其前開證詞
    ，尚難採信。從而，被告甲○○辯稱：丙○○、戊○○自願
    簽立本票云云，應係卸責之詞，難以採憑。另被告甲○○雖
    提出面額75萬元、發票人僅簽署「陳」之本票影本1 張以為
    證據，惟其並未提出該本票之正本以供本院核對，則該本票
    影本之真實性未經證明，自不得採為認定本案之證據，附此
    敘明。
  (八)綜上所述，被告丁○○夥同楊高雄、乙○○、蔣憲智及其餘
    不詳姓名男子等人，前往被告甲○○經營之賭場，以毆打、
    恫嚇之方式，要脅被告甲○○及被害人戊○○、丙○○等人
    賠償其遭詐賭之損失150 萬元，暨被告甲○○毆打丙○○並
    脅迫丙○○、戊○○簽立本票之事實，事證明確，被告等犯
    行均堪認定。
三、查被告等行為後，刑法業於94年2 月2 日修正公布，並於95
    年7 月1 日施行，刑法施行法亦於95年6 月14日修正公布第
    1 條之1 ，茲依照刑法第2 條第1 項規定及參照最高法院95
    年度第8 次刑庭會議決議、95年度台上字第5589、5599、56
    69、6159號判決意旨，說明相關修正規定如下：
  (一)罰金罰鍰提高標準條例第1 條規定：「依法律應處罰金、罰
    鍰者，就其原定數額得提高為二倍至十倍。但法律已依一定
    比率規定罰金或罰鍰之數額或倍數者，依其規定。」，而95
    年6 月14日公布施行之刑法施行法第1 條之1 則規定：「中
    華民國九十四年一月七日刑法修正施行後，刑法分則編所定
    罰金之貨幣單位為新臺幣。九十四年一月七日刑法修正時，
    刑法分則編未修正之條文定有罰金者，自九十四年一月七日
    刑法修正施行後，就其所定數額提高為三十倍。但七十二年
    六月二十六日至九十四年一月七日新增或修正之條文，就其
    所定數額提高為三倍。」，上開規定對於被告並無有利或不
    利之情形，自無庸比較新舊法，應逕適用裁判時之新法即刑
    法施行法第1 條之1 規定。
  (二)刑法第33條第5 款、第67條、第68條關於最低罰金刑之規定
    雖經修正，但對被告判處徒刑或拘役，並未科處罰金者，不
    必依刑法第2 條第1項規定比較新舊法。
  (三)被告故意再犯有期徒刑以上之罪，依新舊刑法第47條規定均
    構成累犯，又被告有共犯之情形依新舊刑法第28條均構成共
    同正犯，對被告並無有利或不利可言，自無庸比較新舊法，
    應逕適用裁判時之新法論以累犯及共同正犯。
  (四)修正前刑法第51條規定：「數罪併罰，分別宣告其罪之刑，
    依左列各款定其應執行者：」，其中第5 款規定：「宣告多
    數有期徒刑者，於各刑中之最長期以上，各刑合併之刑期以
    下，定其刑期。但不得逾二十年。」，修正後刑法第51條第
    5 款規定：「宣告多數有期徒刑者，於各刑中之最長期以上
    ，各刑合併之刑期以下，定其刑期。但不得逾三十年。」，
    比較結果，修正後刑法並非較有利於行為人，依刑法第2 條
    第1 項前段之規定，仍應依修正前刑法，定其應執行之刑。
  (五)修正前刑法第41條第1 項前段規定：「犯最重本刑為5 年以
    下有期徒刑以下之刑之罪，而受6 個月以下有期徒刑或拘役
    之宣告，因身體、教育、職業、家庭之關係或其他正當事由
    ，執行顯有困難者，得以1 元以上3 元以下折算1 日，易科
    罰金。」，又被告行為時之易科罰金折算標準，修正前罰金
    罰鍰提高標準條例第2 條前段（現已刪除）規定，就其原定
    數額提高為100 倍折算1 日，則本件受刑人行為時之易科罰
    金折算標準，應以銀元300 元折算1 日，經折算為新臺幣後
    ，應以新臺幣900 元折算為1 日。惟修正後之刑法第41條第
    1 項前段則規定：「犯最重本刑為五年以下有期徒刑以下之
    刑之罪，而受六個月以下有期徒刑或拘役之宣告者，得以新
    臺幣一千元、二千元或三千元折算一日，易科罰金。」，比
    較修正前後之易科罰金折算標準，以修正前之規定，較有利
    於被告，依刑法第2 條第1 項前段規定適用修正前刑法第41
    條第1 項前段規定，定其折算標準。
  (六)刑法第41條第2 項關於易科罰金之規定，修正前原規定：「
    併合處罰之數罪，均有前項情形，其應執行之刑逾6 月者，
    亦同。」，修正後則規定：「前項規定於數罪併罰，其應執
    行之刑未逾六月者，亦適用之。」，經比較結果，新法並未
    較有利於被告，自應依刑法第2 條第1 項前段規定適用修正
    前刑法第41條第2 項規定。
四、按強盜罪以強暴、脅迫等方法，致使不能抗拒為構成要件之
    一，當然含有使人行無義務之事之性質（最高法院92年度台
    上字第3860號判決意旨參照）。又刑法上之強盜罪，以有為
    自己或第三人不法所有之意圖為構成要件之一，若奪取財物
    係基於他種目的，而非出於不法所有之意思者，縱其行為違
    法，要不成立強盜罪（最高法院21年上字第18號、53年台上
    字第475 號判例參照）。本件被告丁○○以毆打及恫嚇之強
    暴、脅迫方法向丙○○、戊○○及被告甲○○強索150 萬元
    ，其意係在取回其遭詐賭之賭資，業經本院認定如前，雖賭
    債不得為訴訟上之請求，但仍屬有債權債務關係存在，被告
    丁○○主觀上應無不法所有之意圖，應不構成強盜罪。核被
    告丁○○以強暴、脅迫方式，使戊○○、甲○○交付財物之
    行為，係犯刑法第304 條第1 項之使人行無義務之事罪；又
    被告丁○○以強暴、脅迫方式，使丙○○交付財物，因丙○○身無分文，致未得逞，核其所為，係犯刑法第304 條第2
    項之使人行無義務之事未遂罪；又被告丁○○以強暴、脅迫
    之方法取走賭客王春田等人放置在賭檯上之現金約10餘萬元
    ，妨害賭客王春田等人行使取回該現金之權利，係犯刑法第
    304 條第1 項之妨害人行使權利罪。公訴人認被告丁○○所
    為，係犯刑法第330 條第1 項之強盜罪，尚有誤會，惟其基
    本社會事實相同，本院自得予以審判，並變更起訴法條。又
    刑法第304 第1 項之強制罪，原以強暴、脅迫為構成要件，
    其因而致普通傷害，乃強暴、脅迫之當然結果，是被告丁○○毆傷丙○○、戊○○之行為，不另論刑法第277 條第1 項
    之傷害罪。被告丁○○與楊高雄、乙○○、蔣憲智及不詳姓
    名之成年男子間，就上開犯罪，互有犯意聯絡及行為分擔，
    應論以共同正犯。又被告丁○○以一強暴、脅迫之行為，同
    時使甲○○、戊○○、丙○○行無義之事及妨害賭客王春田
    等人行使權利，所犯上開各罪，係以一行為同時觸犯上開各
    罪，為想像競合犯，應依刑法第55條規定，從一重之使被告
    甲○○行無義務之事罪處斷。又被告丁○○使甲○○行無義
    務之事犯行，雖未經公訴人起訴，惟此部分與公訴人起訴之
    犯罪事實有想像競合犯之裁判上一罪關係，應為起訴效力所
    及，本院自得併予審判。查被告丁○○曾於92年間，因侵占
    案件，經法院判處有期徒刑4 月確定，並於93年4 月2 日執
    行完畢，有台灣高等法院被告前案紀錄表1 份存卷可參，其
    於上開徒刑執行完畢後5 年內，再犯本件最重本刑為有期徒
    刑以上之罪，為累犯，應依刑法第47條規定加重其刑。
五、次按刑法第346 條第2 項之恐嚇得財產上不法利益罪，以意
    圖為自己或第三人不法所有為前提條件，若非基於該意圖而
    以恐嚇手段，獲取財產上不法利益，應構成刑法第304 條之
    強制罪（最高法院69年度台上字第3141號判決參照）。核被
    告甲○○毆打丙○○成傷之行為，係犯刑法第277 條第1 項
    之傷害罪；又被告甲○○認丙○○、戊○○在其開立之賭場
    詐賭，致其受牽連，須賠償金錢予被告丁○○，因而向丙○○、戊○○追償損失，所為雖亦乏不法所有意圖，惟其以脅
    迫手段，恫嚇丙○○、戊○○簽立本票行無義務之事之行為
    ，係犯刑法第304 條第1 項之使人行無義務之事罪。公訴人
    認被告甲○○所為，係犯刑法第346 條第2 項之恐嚇得財產
    上不法利益罪，尚有未恰，惟因其基本社會事實同一，本院
    自得變更起訴法條並審理之。又被告以一脅迫行為，同時使
    丙○○、戊○○行無義務之事開立本票，係一行為觸犯數罪
    名，為想像競合犯，應依刑法第55條規定，從一重之使丙○○開立面額75萬元之本票而行無義務之事罪處斷。查被告甲○○於89年間，因重利案件，經法院判處有期徒刑5 月確定
    ，並於89年12月14日執行完畢，有臺灣高等法院被告前案紀
    錄表1 份可佐，其於上開徒刑執行完畢後5 年內，再犯本件
    最重本刑為有期徒刑以上之2 罪，均為累犯，各應依刑法第
    47條規定加重其刑。
六、被告甲○○犯罪事證明確，原判決依據刑法第2 條第1 項前
    段、第304 條第1 項、第277 條第1 項、第55條前段、第47
    條，修正前刑法第41條第1 項前段、第2 項、第51條第5 款
    ，刑法施行法第1 條之1 ，修正前罰金罰鍰提高標準條例第
    2 條規定，並審酌被告甲○○為避免他人誤會，任意出手毆
    打被害人丙○○，所為甚有不是，又其代丙○○、戊○○賠
    償金錢予丁○○等人，雖有正當理由，可要求丙○○、戊○○返還金錢，惟仍應循合法、和平之途徑解決，其未思及此
    ，仍以前述脅迫不法之手腕，強逼丙○○、戊○○簽立本票
    ，犯後復矢口否認犯行，態度難認良好等一切情狀，分別就
    被告甲○○所犯傷害罪部分量處有期徒刑4 月，使人行無義
    務之事罪部分量處有期徒刑5 月，並定其應執行有期徒刑8
    月及諭知以銀元300 元即新台幣900 元折算1 日之易科罰金
    折算標準。經核原判決關於被告甲○○部分，認事用法均無
    違誤，量刑亦稱妥適，原判決據上論結欄雖漏未引用修正前
    刑法第51條第5 款規定，但不影響判決之結果。被告甲○○
    上訴意旨否認犯行，為無理由，應予駁回。
七、被告丁○○犯罪事證明確，原審法院予以論罪科刑，固非無
    見。惟查：(一)被告丁○○以強暴、脅迫方法使丙○○、戊○○、甲○○行無義務之事及妨害王春田等賭客行使權利，應
    從一重論以刑法第304 條第1 項之使人行無義務之事罪，原
    判決主文諭知被告丁○○共同以強暴、脅迫方法妨害他人行
    使權利，尚有未合。(二)被告丁○○取走賭客王春田等人放置
    在賭檯之現金10餘萬元，妨害王春田等人行使權利部分，原
    判決認為被告丁○○此部分行為不構成犯罪，並於理由欄敘
    明不另為無罪諭知之理由，顯非適法。被告丁○○上訴意旨
    否認犯行，雖無理由，惟原判決關於被告丁○○部分既有上
    開可議之處，自應由本院將原判決關於被告丁○○部分撤銷
    改判。爰審酌被告丁○○不思以和平手段解決糾紛，竟糾眾
    攜帶鋁棒、刀械前往賭場，毆打並脅迫丙○○、戊○○及賭
    場主持人甲○○交付財物，行徑目無法紀，危害社會治安甚
    鉅，犯後否認犯行，態度非佳，本不宜輕縱，惟被害人丙○○、戊○○及甲○○分別係賭客及賭場之主持人，渠等因賭
    博而滋生本件事端，被告丁○○雖有不該，但被害人亦非正
    直之士，無可憐憫之處等一切情狀，量處如主文第2 項所示
    之刑，以資警惕。至被告丁○○供犯罪所用之鋁棒、刀械，
    因未扣案，且刀械部分無證據證明係屬槍砲彈藥刀械管制條
    例管制之刀械，爰不另宣告沒收，併予敘明。
八、同案被告乙○○、楊高雄、蔣憲智部分，業經原審法院判處
    罪刑確定，本院自不予論述。
據上論結，應依刑事訴訟法第368 條、第369 條第1 項前段、第
364 條、第299 條第1 項前段、第300 條，刑法第2 條第1 項前
段、第304 條第1 項、第55條前段、第28條、第47條第1 項，刑
法施行法第1 條之1 ，判決如主文。
本案經檢察官方娜蓉到庭執行職務。
中　　華　　民　　國　　96　　年　　5 　　月　　25　　日
                  刑事第九庭    審判長法  官  翁慶珍
                                      法  官  陳  箐
                                      法  官  范惠瑩
以上正本證明與原本無異。
被告不得上訴。
檢察官就被告丁○○部分如不服本判決應於收受本判決後10日內
向本院提出上訴書狀，其未敘述上訴理由者，並得於提起上訴後
10日內向本院補提理由書狀（均須按他造當事人之人數附繕本）
「切勿逕送上級法院」。
被告甲○○部分不得上訴。
中　　華　　民　　國　　96　　年　　5 　　月　　25　　日
                                      書記官  吳華榮
附錄本件判決論罪科刑法條：
刑法第304條第1 項
以強暴、脅迫使人行無義務之事或妨害人行使權利者，處3 年以
下有期徒刑、拘役或300元以下罰金。
前項之未遂犯罰之。
刑法第277條第1項 （普通傷害罪）
傷害人之身體或健康者，處3 年以下有期徒刑、拘役或1 千元以
下罰金。
